【裁判字號】    99,消債更,101
【裁判日期】    990726
【裁判案由】    更生事件
【裁判全文】
臺灣臺北地方法院民事裁定           99年度消債更字第101號
聲  請  人
即  債務人  甲○○
代  理  人  李勇三  律師
上列當事人聲請消費者債務清理事件，本院裁定如下：
    主  文
更生及保全處分之聲請均駁回。
聲請程序費用新臺幣壹仟元由聲請人負擔。
    理  由
一、按債務人對於金融機構因消費借貸、自用住宅借款、信用卡
    或現金卡契約而負債務，在聲請更生或清算前，應提出債權
    人清冊，以書面向最大債權金融機構請求協商債務清償方案
    並表明共同協商之意旨；次按債務人與金融機構協商成立者
    ，不得聲請更生或清算，但因不可歸責於己之事由，致履行
    顯有重大困難者，不在此限，消費者債務清理條例第151條
    第1項、第5項分別定有明文。故債務清償方案成立後，應由
    債務人按其條件履行，惟須於其後發生情事變更，在清償期
    間收入或收益不如預期，或發生重大變故，致該方案履行困
    難甚或履行不能，且不可歸責於己時，始能依同條條例第15
    1條第5項但書規定聲請更生或清算。此乃因債務清償方案既
    經當事人行使程序選擇權所為之債務清理契約，債務人自應
    受該協議所拘束，債務人不得任意毀棄已成立之協商，濫用
    更生或清算之裁判上債務清理程序。又聲請更生或清算不合
    程式或不備其他要件者，法院應以裁定駁回之，但其情形可
    以補正者，法院應定期間先命補正，復為同條例第8條所明
    定。
二、本件聲請意旨略以：聲請人因不能清償債務與最大債權銀行
    上海商業儲蓄銀行股份有限公司（下稱上海銀行）成立協商
    約定自民國98年4月10日起，分83期，利率為3%，按月清償
    新臺幣（下同）7,000元，惟當時係因聲請人之配偶王金恭
    可分擔房屋貸款及每月7,000元，嗣因王金恭被公司裁員失
    業，遂向親友借貸繳款至98年12月止，因親友不再借貸，且
    王金恭未就業無法分擔，該筆金額已非聲請人經濟能力可負
    擔範圍，故有不可歸責於己之事由，致聲請人履行顯有重大
    困難，因而於99年1月起毀諾，又聲請人無擔保或無優先權
    之債務總額未逾1,200萬元，復未經法院裁定開始清算程序
    或宣告破產，為此，依法聲請更生及保全處分等語。
三、經查：本件聲請人與最大債權銀行上海銀行，依消費者債務
    清理條例第151條第1項成立無擔保債權及有擔保債權協商還
    款方案，無擔保債權部分係約定每月繳納協商款項7,000元
    ，分83期，利率為3%，自98年4月10日起繳款，有擔保部分
    係依原貸款契約履行等情，有無擔保債權前置協商協議書、
    無擔保債務還款計劃、有擔保債權前置協商協議書、前置協
    商有擔保債權明細暨表決結果在卷可稽。聲請人雖主張其當
    時係因聲請人之配偶王金恭可分擔房屋貸款及每月7,000元
    ，嗣因王金恭被公司裁員失業無法分擔清償且親友又不再借
    貸，有不可歸責於己之事由致聲請人無法依前開協商條件還
    款云云，惟查，聲請人係依自己之清償能力，與上海銀行協
    商按月分期清償之金額，而據聲請人之財產及收入狀況說明
    書所載：聲請前2年之收入為492,000元顯然大於必要之支出
    482,400元；且收入逐年遞增並無明顯之減少(參見卷附聲請
    人陳報之財政部臺灣省北區國稅局96、97、98年度綜合所得
    稅各類所得資料清單) ，又債務人名下之資產尚有門牌號碼
    台北縣新店市○○路○段391巷2之3號2樓之房屋暨台北縣新
    店市○○段員潭子坑小段第0000-0000地號、0000-0000地號
    等土地（下稱系爭房地），此有土地及建物登記謄本正本在
    卷可稽，雖系爭房地上均設定第一順位最高限額抵押權予上
    海銀行，然依聲請人陳報之債權人清冊觀之，其目前積欠上
    海銀行之債權總額為2,431,538元(無擔保債權部分69,538元
    ；有擔保債權部分2,362,000元)，加計其他銀行之無擔保債
    權共計債權總額2,851,279元，惟系爭房地前經上海銀行人
    員為徵信調查後，既核准設定最高限額抵押權3,480,000元
    ，則衡諸銀行核定房屋貸款額度之實務經驗，應可合理推論
    該不動產若經出售至少可獲取之3,480,000元價金，顯見聲
    請人之資產並未少於負債，應仍有能力償還協商債務。又聲
    請人於協商成立後薪資收入逐年遞增並無明顯之減少，其薪
    資收入雖不足支付協商款，惟名下仍有上開系爭房地可供清
    償債務，自無任意毀諾，而選擇更生之理。是本件聲請人毀
    諾當時仍有相當之資力，難謂有不可歸責於己之事由致該清
    償方案履行困難甚或履行不能，自與同條例第151條第5項但
    書規定不符。
四、綜上所述，本件聲請人與最大債權銀行上海銀行成立協商後
    ，並未發生因不可歸責於己之事由致履行債務顯有重大困難
    ，其聲請更生自屬要件不備，且又無從補正，依首揭條文之
    意旨，自應駁回其更生之聲請，又本件更生之聲請既經駁回
    ，其保全處分之聲請亦失所附麗，應併予駁回，爰裁定如主
    文。
中    華    民    國    99    年    7     月    26    日
                  民事第二十七庭法      官  余學淵
上為正本係照原本作成
如不服本裁定，應於裁定送達後10日內，以書狀向本院提出抗告
，並繳納抗告費新臺幣1千元
中    華    民    國    99    年    7     月    26    日
                                書  記  官  王黎輝

司法院資訊處製作；財團法人民間司法改革基金會備份。
